【裁判字號】    88,訴緝,23
【裁判日期】    900621
【裁判案由】    偽造有價證券等
【裁判全文】
臺灣板橋地方法院刑事判決                          八十八年度訴緝字第二三號
    公  訴  人  臺灣板橋地方法院檢察署檢察官
    被      告  丁○○
    選任辯護人  陳信宏
                舒正本
右列被告因偽造有價證券等案件，經檢察官提起公訴（八十七年度偵字第五一九四號
），本院判決如左：
    主    文
丁○○共同意圖供行使之用，而偽造有價證券，處有期徒刑參年陸月。
扣案如附表一所示之變造「吳志偉」身分證正反面影本各貳份、如附表二所示之偽造
支票參張；變造「吳志偉」身分證上貼用之甲○○照片壹張；如附表三所示花蓮區中
小企業銀行永和分行支票開戶存款申請書上偽造「吳志偉」簽名及偽造「吳志偉」印
文各壹枚、該行支票存款約定書及支票存款聲明書偽造「吳志偉」簽名及偽造「吳志
偉」印文各貳枚、該行印鑑卡上偽造「吳志偉」簽名壹枚及偽造「吳志偉」印文肆枚
，台北市第五信用合作社支票存款往來約定書上偽造「吳志偉」簽名貳枚及偽造「吳
志偉」印文壹枚、該社開戶申請書上偽造「吳志偉」簽名壹枚及偽造「吳志偉」印文
貳枚、印鑑卡上偽造「吳志偉」簽名壹枚及偽造「吳志偉」印文肆枚，支票簿領取證
上偽造「吳志偉」簽名壹枚及偽造「吳志偉」印文貳枚，中興商業銀行新莊分行支票
存款戶申請暨約定書上偽造「吳志偉」簽名貳枚及偽造「吳志偉」印文參枚；偽造「
吳志偉」印章貳枚，均沒收。
    事  實
一、丁○○與甲○○（另經判決確定）基於犯意聯絡，並基於概括犯意，於民國八十
    五年十月間某日，在台北縣板橋市○○路一四五號三樓，由甲○○提供其本人照
    片乙張交給丁○○，經丁○○換貼於「吳志偉」之身分證而變造之。嗣於八十六
    年四月二十五日（起訴書誤為八十六年六月初某日），丁○○將上述變造之「吳
    志偉」身分證及其自行委請不知情之刻印者刻製偽造「吳志偉」印章二枚交予甲○○，囑其持往台北縣永和市○○路三一五號花蓮區中小企業銀行永和分行辦理
    支票開戶事宜，甲○○遂於同日在上址冒用「吳志偉」名義，接續於花蓮區中小
    企業銀行永和分行支票開戶存款申請書上偽造「吳志偉」簽名及蓋用偽造「吳志
    偉」印文各乙枚，在該行支票存款約定書與支票存款聲明書上各偽造「吳志偉」
    簽名二枚並分別蓋用偽造「吳志偉」印文二枚、印鑑卡上偽造「吳志偉」簽名一
    枚及印文二枚，復行使上開變造「吳志偉」身分證及支票開戶存款申請書、支票
    存款約定書、支票存款聲明書等偽造私文書申請領得花蓮區中小企業銀行永和分
    行帳號一０二七七號、支票號碼為0000000號至0000000號之空白
    支票合計二十五張，甲○○領得該等空白支票後即交予丁○○。丁○○事後將上
    開空白支票轉交丙○○（另案審理中）處理，丙○○遂於八十六年六月六日左右
    ，在台北市美麗華飯店內，另與前揭吳志偉印章一枚，轉交予不知上開支票為冒
    領之乙○○使用，乙○○並將其中票號ＡＣ0000000號支票填入發票日八
    十六年六月十二日、金額新台幣（下同）三十萬五千元（丁○○對該偽造支票犯
    行與丙○○無犯意聯絡），足以生損害於吳志偉及花蓮區中小企業銀行。而丁○○復囑託甲○○於八十六年四月二十九日，持上開變造之「吳志偉」身分證及偽
    造「吳志偉」印章乙枚，前往台北市○○○路二二八號台北市第五信用合作社，
    連續冒用「吳志偉」名義，在台北市第五信用合作社支票存款往來約定書上偽造
    「吳志偉」簽名二枚、蓋用偽造「吳志偉」印文乙枚、在該社開戶申請書上偽造
    「吳志偉」簽名乙枚、蓋用偽造「吳志偉」印文二枚，在印鑑卡上偽造「吳志偉
    」簽名乙枚、蓋用偽造「吳志偉」印文四枚，復在支票簿領取證上偽造「吳志偉
    」簽名乙枚，蓋用偽造「吳志偉」印文二枚，隨後即行使上開變造「吳志偉」身
    分證與台北市第五信用合作社支票存款往來約定書、開戶申請書、印鑑卡、支票
    簿領取證等偽造私文書，申請領得台北市第五信用合作社帳號00000000
    000之四號、支票號碼為0000000號至0000000號之空白支票合
    計二十五張，甲○○於領得上開空白支票後，亦交予丁○○保管（該支票帳戶已
    經台北市票據交換所公告拒絕往來，無提兌紀錄），足以生損害於吳志偉及台北
    市第五信用合作社。迄於八十六年五月十日，丁○○復囑託甲○○，持變造「吳
    志偉」身分證及偽造「吳志偉」印章乙枚，至台北縣新莊市○○○路二六號中興
    商業銀行新莊分行（起訴事實誤載為華南商業銀行新莊分行），在該行支票存款
    戶申請暨約定書上偽造「吳志偉」簽名二枚、蓋用偽造「吳志偉」印文三枚，並
    連續行使該變造「吳志偉」身分證及偽造支票存款戶申請暨約定書請領得中興商
    業銀行新莊分行帳號二一一六號、支票號碼為ＵＴ0000000號至ＵＴ00
    00000號之空白支票五十張後，即與丁○○本於共同供行使之用而偽造有價
    證券之犯意聯絡，由丁○○冒用「吳志偉」名義，就其中票號ＵＴ000000
    0、0000000、0000000號之支票，接續偽填發票日為八十六年五
    月二十三日、五月二十七日、五月二十七日，面額各為一萬九千九百元、二萬五
    千元、二萬五千元，並分別蓋用偽造之「吳志偉」印文於上開支票（起訴意旨誤
    為華南銀行新莊分行支票），在台北縣板橋市○○路二段一四五號三樓將該三張
    偽造支票同時交予甲○○以供其使用，足以生損害於吳志偉及中興商業銀行。嗣
    於八十六年五月二十四日晚間八時三十分許，甲○○在台北市○○區○○路一段
    三十一號前為警查獲，並扣得變造之吳志偉身分證正反面影本各二份及上述偽造
    支票三張，甲○○事後於八十六年六月十一日將所餘中興商業銀行帳號二一一六
    號帳戶之空白支票四十六張寄回中興商業銀行新莊分行（其中票號ＵＴ0000
    000號支票因毀損作廢）。又丙○○將前述空白支票、「吳志偉」印章及「切
    結立約書」交付不知情之乙○○後，乙○○於收受後，乃意圖供行使之用，而將
    其中票號0000000號之空白支票，填寫發票日為八十六年六月十二日，金
    額為三十萬五千元，並以「吳志偉」之印章加蓋於發票人欄，偽造「吳志偉」印
    文一枚，偽造完成上述支票後，即於同年月十三日十五時三十分左右，在台北市
    ○○路○段二一三號委由不知情之陳一文（業經檢察官為不起訴處分）持向上海
    商業儲蓄銀行龍山分行辦理註銷支票退票手續，為該銀行人員發覺有異，通知陳
    一文同時持用之另一張支票被冒名發票人楊蘇秀英報警而循線查知上情。
二、案經台灣台北地方法院檢察署檢察官簽分並呈請台灣高等法院檢察署令轉台灣板
    橋地方法院檢察署檢察官偵查起訴。
    理  由
一、訊據被告丁○○矢口否認有右揭犯行，辯稱：從未指使甲○○申請支票，亦未交
    付任何金錢予甲○○作為開戶之用，伊對本件毫不知情，係甲○○、丙○○利用
    伊未居住戶籍地，無從出庭辨明事實之機會，將上揭變造身分證、印章、切結立
    約書之犯行均推給伊以卸自己罪責云云。惟查：
  (1)右開犯罪事實業據證人甲○○、丙○○結證屬實，核與被害人吳志偉於警訊時指
    述情節相符，並有被告所有之變造「吳志偉」身分證正反面影本各三份、票載發
    票人為吳志偉、付款人為中興商業銀行新莊分行、支票號碼為ＵＴ000000
    0號至ＵＴ0000000號、發票日各為八十六年五月二十三日、五月二十七
    日、五月二十七日，面額各為一萬九千九百元、二萬五千元、二萬五千元之偽造
    支票三張，及如事實欄所示之偽造花蓮區中小企業銀行永和分行支票開戶存款申
    請書、支票存款約定書與支票存款聲明書、印鑑卡，台北市第五信用合作社支票
    存款往來約定書、開戶申請書、印鑑卡、支票簿領取證，中興商業銀行新莊分行
    支票存款戶申請暨約定書等件（均影本）在卷足資佐證。
  (2)證人甲○○就前往開戶領票所得報酬，歷次所述雖有若干不符之處，惟查經調閱
    陳榮宏偽造有價證券案件（業於八十八年八月十二日經最高法院駁回上訴確定）
    卷宗資料，可知證人於八十六年六月十日偵訊中，因見已無從提出合理來源，即
    供承變造之吳志偉身分證件為任職被告為負責人之「天龍徵信社」時取得，並經
    被告授意持吳志偉身分證前往開戶請領支票等情（士林地方法院檢察署八十六年
    偵字第五七一○號偵訊筆錄影本，另附台灣板橋地方法院檢察署偵查卷第一一七
    頁），此後就此節歷經三審而堅指不移，於本院訊問時亦結證此事實（八十八年
    三月五日訊問筆錄）。至丙○○於八十六年六月初某日，將甲○○冒用「吳志偉
    」名義所請領之花蓮區中小企業銀行永和分行之第一０二七七號支票存款帳戶之
    空白支票一本計二十四紙、偽刻之「吳志偉」印章一枚及以「吳志偉」名義所立
    之「切結立約書」一紙，在臺北市美麗華飯店內，以利用上揭支票從事生意盈餘
    分紅為條件，交付予乙○○使用乙節，業據證人乙○○自偵查中起即再三陳明在
    卷，證人丙○○對於此一事實，亦自始坦承不諱，二人之供述互核相符，堪以採
    信。而丙○○對於伊持有上開空白支票、偽造之「吳志偉」印章一枚及「切結立
    約書」乙紙之來源，丙○○自八十六年十月十七日檢察官偵查時，迄台灣高等法
    院審理止，均坦承係由丁○○所交付，核與證人甲○○前揭所供，係受丁○○指
    使，持用偽造之「吳志偉」身分證及印章至銀行開戶，領得空白支票連同偽造之
    身分證、印章均交丁○○處理等情相符。雖丙○○於到案之初，或供稱空白支票
    等物係由「吳志偉」所交付，或稱係由綽號「宏榮」（紅龍）之甲○○所交付云
    云，然查證人吳志偉及甲○○均到庭堅決否認此事，丙○○見已無法推諉，始自
    八十六年十月十七日檢察官訊問時起，供認係由丁○○交付無訛（台灣高等法院
    八十七年度上訴字第三二○六號判決）。又證人丙○○於交付空白支票等物予乙○○時，除有支票及「吳志偉」印章外，另「切結立約書」上亦釘有「吳志偉」
    之身分證，業經證人乙○○供明在卷（八十八年十二月十日訊問筆錄）。另依丙○○之供述，其原已認識甲○○，更指稱吳志偉身分證上係甲○○之照片（台灣
    台北地方法院檢察署八十六年九月四日訊問筆錄，附偵查卷第七十六頁、八十八
    年四月二日訊問筆錄），證人丙○○既認識甲○○，被告則稱與丙○○並無怨隙
    ，證人丙○○於警訊又供稱是甲○○交給，並有貼有甲○○照片之吳志偉身分證
    影本可佐，苟非事實，實難想像在此情況下再行誣攀被告，並堅指不移，甘冒另
    負刑責風險之理。
  (3)綜據上述，本件被告犯罪事證已明，其所辯不知情云云，核屬卸責之詞，不足採
    信，犯行洵堪認定，自應依法論科。
二、核被告所為係犯刑法第二百十六條、第二百十二條、第二百十條、第二百零一條
    第一項等罪，其就所犯上開各罪與甲○○有犯意聯絡及行為分擔實施，為共同正
    犯。被告共同變造「吳志偉」身分證目的在於行使，變造之低度行為應為行使之
    高度行為所吸收，不另論罪。而其於花蓮區中小企業銀行永和分行支票開戶存款
    申請書、支票存款約定書與支票存款聲明書，台北市第五信用合作社支票存款往
    來約定書，開戶申請書、印鑑卡、支票簿領取證，中興商業銀行新莊分行支票存
    款戶申請暨約定書上共同偽造「吳志偉」簽名及蓋用偽造「吳志偉」印章而偽造
    「吳志偉」印文為偽造上開私文書之部分行為，其共同偽造該等私文書目的亦在
    於行使，偽造之低度行為復為行使之高度行為所吸收，行使偽造有價證券之低度
    行為為偽造有價證券之高度行為所吸收，均不另論罪。其利用不知情之刻印業者
    偽刻吳志偉之印章，為間接正犯。而其先後三度分別行使上開變造「吳志偉」身
    分證及行使偽造花蓮區中小企業銀行永和分行支票開戶存款申請書、支票存款約
    定書與支票存款聲明書，台北市第五信用合作社支票存款往來約定書、開戶申請
    書、印鑑卡、支票簿領取證，中興商業銀行新莊分行支票存款戶申請暨約定書之
    犯行，犯罪時間緊接，所犯罪名各屬相同，顯均係出於概括犯意為之，俱為連續
    犯，爰依刑法第五十六條之規定各以一罪論，並加重其刑。而其所犯連續行使變
    造身分證、連續行使偽造私文書及偽造有價證券等罪間有方法結果之牽連犯關係
    ，應從重以犯偽造有價證券罪處斷。被告與甲○○基於犯意聯絡，由甲○○於八
    十六年四月二十九日，持上開變造之「吳志偉」身分證及偽造「吳志偉」印章乙
    枚，前往台北市○○○路二二八號台北市第五信用合作社，在台北市第五信用合
    作社支票存款往來約定書，開戶申請書、印鑑卡、支票簿領取證上共同偽造「吳
    志偉」簽名及蓋用偽造「吳志偉」印章而偽造「吳志偉」印文以偽造上開私文書
    並持以行使等犯行，雖未據公訴人於起訴事實內一併載明，然此與被告原被訴之
    行使偽造私文書及偽造有價證券罪行間有連續犯及牽連犯之裁判上一罪關係，仍
    為起訴效力所及，本院自應併予審究。爰審酌被告犯罪動機、目的、情節、冒用
    吳志偉名義請領空白支票並意圖供行使之用偽造支票對吳志偉及花蓮區中小企業
    銀行、台北市第五信用合作社、中興商業銀行權益與金融秩序所生危害及其犯罪
    後否認犯行、並無悔意之態度等一切情狀，量處如主文所示之刑，以資懲戒。扣
    案如附表一所示之變造「吳志偉」身分證正反面影本各二份為共犯甲○○所有預
    備供犯本件之罪所用之物，已經其陳明在案；變造「吳志偉」身分證上貼用之甲○○照片乙張亦為共犯所有供變造身分證件所用之物，雖未扣案，但不能證明確
    已滅失；而扣案如附表二所示之偽造支票三張則為偽造有價證券，分別依刑法第
    三十八條第一項第二款及第二百零五條規定沒收；如附表三所示之花蓮區中小企
    業銀行永和分行支票開戶存款申請書上偽造「吳志偉」簽名及偽造「吳志偉」印
    文各乙枚、該行支票存款約定書及支票存款聲明書偽造「吳志偉」簽名及偽造「
    吳志偉」印文各二枚，台北市第五信用合作社支票存款往來約定書上偽造「吳志
    偉」簽名二枚、偽造「吳志偉」印文乙枚、該社開戶申請書上偽造「吳志偉」簽
    名乙枚、偽造「吳志偉」印文二枚、印鑑卡上偽造「吳志偉」簽名乙枚、偽造「
    吳志偉」印文四枚，支票簿領取證上偽造「吳志偉」簽名乙枚，偽造「吳志偉」
    印文二枚，中興商業銀行新莊分行支票存款戶申請暨約定書上偽造「吳志偉」簽
    名二枚、偽造「吳志偉」印文三枚為偽造印文及署押，應依刑法第二百十九條規
    定沒收；另偽造之「吳志偉」印章二枚雖未扣案，然不能證明確已滅失，亦應依
    同條規定宣告沒收。至於附表二所示之偽造支票三張上蓋用之「吳志偉」印文雖
    屬偽造，然上開支票均為偽造有價證券，已依法宣告沒收，是以其上偽造「吳志
    偉」印文無庸重為沒收之諭知，附此說明。
據上論斷，應依刑事訴訟法第二百九十九條第一項前段，刑法第二十八條、第五十六
條、第二百零一條第一項、第二百十六條、第二百十二條、第二百十條、第五十五條
、第二百零五條、第二百十九條、第三十八條第一項第二款，罰金罰鍰提高標準條例
第一條前段判決如主文。
本案經檢察官謝宗甫到庭執行職務
中      華      民      國    九十      年      六      月    二十一    日
                              臺灣板橋地方法院刑事第五庭
                                            法  官  王  偉  光
右正本證明與原本無異。
如不服本判決，應於判決送達後十日內，向本院提出上訴狀。
                                            書記官  陳  怡  君
中      華      民      國    九十      年      六      月    二十七    日
附錄論罪科刑法條：
刑法第二百十六條
行使第二百十條至第二百十五條之文書者，依偽造、變造文書或登載不實事項或使登
載不實事項之規定處斷。
刑法第二百十條
偽造、變造私文書，足以生損害於公眾或他人者，處五年以下有期徒刑。
刑法第二百十二條
偽造、變造護照、旅券、免許證、特許證及關於品行、能力、服務或其他相類之證書
、介紹書，足以生損害於公眾或他人者，處一年以下有期徒刑，拘役或三百元以下罰
金。
刑法第二百零一條
意圖供行使之用，而偽造、變造公債票，公司股票或其他有價證券者，處三年以上十
年以下有期徒刑，得併三千元以下罰金。
行使偽造、變造之公債票、公司股票或其他有價證券或意圖供行使之用收集或交付於
人者，處一年以上七年以下有期徒刑，得併科三千元以下罰金。
附表一
變造「吳志偉」身分證正反面影本各二份
附表二
編號  付款人        票載發票人  發票日       面額        支票號碼
一   中興商業銀行   吳志偉      八十六年     一萬九千    ＵＴ五四六四
     新莊分行                   五月二十     九百元      四五一號
                                三日
二、 同右           同右        八十六年     二萬五千元  ＵＴ五四六四
                                五月二十                 四五二號
                                七日
三 、同右           同右        同右         二萬五千元  ＵＴ0000
                                                         000號
附表三
編號
一、花蓮區中小企業銀行永和分行支票開戶存款申請書上偽造「吳志偉」簽名及偽造
    「吳志偉」印文各乙枚、該行支票存款約定書及支票存款聲明書上偽造「吳志偉
    」簽名及偽造「吳志偉」印文各二枚、印鑑卡上偽造「吳志偉」簽名乙枚、偽造
    「吳志偉」印文二枚。
二、台北市第五信用合作社支票存款往來約定書上偽造「吳志偉」簽名二枚、偽造「
    吳志偉」印文乙枚、該社開戶申請書上偽造「吳志偉」簽名乙枚、偽造「吳志偉
    」印文二枚、印鑑卡上偽造「吳志偉」簽名乙枚、偽造「吳志偉」印文四枚，支
    票簿領取證上偽造「吳志偉」簽名乙枚，偽造「吳志偉」印文二枚。
三、中興商業銀行新莊分行支票存款戶申請暨約定書上偽造「吳志偉」簽名二枚、偽
    造「吳志偉」印文三枚。


司法院資訊處製作；財團法人民間司法改革基金會備份。
